臺灣高等法院刑事判決　　　　　　 99年度上更(一)字第465號
上　訴　人　臺灣桃園地方法院檢察署檢察官
上　訴　人
即　被　告　黃偉淵
上　訴　人　詹文龍
　　　　　　王裕柏
上三人共同
指定辯護人　黃柏彰　律師
上列上訴人因被告等強盜案件，不服臺灣桃園地方法院98年度重
訴字第29號，中華民國98年10月22日第一審判決（起訴案號：臺
灣桃園地方法院檢察署98年度偵字第5867號），提起上訴，判決
後經最高法院發回，更為判決如下：
    主  文
原判決撤銷。
黃偉淵犯結夥強盜罪，處有期徒刑玖年。扣案不具殺傷力之空氣
槍壹支（含彈匣壹個，槍枝管制編號：0000000000號
）沒收。
詹文龍犯結夥強盜罪，處有期徒刑捌年。扣案不具殺傷力之空氣
槍壹支（含彈匣壹個，槍枝管制編號：0000000000號
）沒收。
王裕柏犯強盜殺人罪，處無期徒刑，褫奪公權終身。扣案不具殺
傷力之空氣槍壹支（含彈匣壹個，槍枝管制編號：000000
0000號）沒收。
    事  實
一、緣黃偉淵與林哲霆係膩友；而黃偉淵與詹文龍、王裕柏亦為
    好友。林哲霆與詹文龍、王裕柏則不熟識。
二、緣黃偉淵與詹文龍、王裕柏3人相約於民國98年3月11日晚間
    ，在詹文龍位於桃園縣桃園市○○○街17號住處聚會，黃偉
    淵於翌（12）日凌晨1時才抵達該處後，經詹文龍詢問黃偉
    淵有無第三級毒品愷他命可施用，黃偉淵乃稱友人林哲霆現
    仍在其住處，且身上有愷他命及現金等物，詹文龍遂提議強
    盜林哲霆身上之愷他命等財物，並商議若林哲霆抵抗即施以
    暴力，待黃偉淵與王裕柏應允後，其等旋共同意圖為自己不
    法之所有，而基於結夥3人以上之強盜犯意聯絡及行為分擔
    ，謀議由詹文龍與王裕柏騎乘機車，在桃園縣桃園市○○路
    與永安路口先行等候，黃偉淵再駕車搭載林哲霆刻意經過桃
    園縣桃園市○○路與永安路口右轉永安路往富國路方向行駛
    ，迨黃偉淵駕車經過上址後，詹文龍與王裕柏再騎車尾隨在
    後，至桃園縣桃園市○○路90巷口處，復佯稱行車糾紛及互
    看對方不爽為由將黃偉淵所駕車攔下，繼持以詹文龍先前所
    交付塑膠製品，然因動能甚微不具殺傷力之空氣槍1支（含
    彈匣1個，槍枝管制編號：00 00000000號），欲佯裝真槍以
    便強盜林哲霆之財物。
三、俟黃偉淵、詹文龍、王裕柏謀議既定，黃偉淵即返回桃園縣
    桃園市○○○街90巷16弄2號1樓住處，佯稱願意駕駛車號LS
    -4729號自用小客車，搭載林哲霆返回位在桃園縣蘆竹鄉坑
    口村14鄰頭前23之2號住處，迨於98年3月12日凌晨3時許，
    黃偉淵依謀定路徑駕駛前開車輛行經桃園縣桃園市○○路90
    巷口處，詹文龍隨即在該處騎乘車號352-DHG號重型機車搭
    載王裕柏，欲將黃偉淵所駕駛之自用小客車攔下，黃偉淵、
    詹文龍、王裕柏則依先前之謀議，以互看不爽等藉口，先由
    詹文龍以腳踹黃偉淵所駕之自用小客車車門，假意發生爭執
    ，王裕柏則下車往自用小客車副駕駛座方向移動準備強盜林
    哲霆之財物，惟林哲霆見狀立即下車往車後方逃離現場，王
    裕柏則緊追其後且持詹文龍先前交付不具殺傷力之空氣槍，
    作勢瞄準林哲霆，並恫稱：「不要跑，你再跑我就開槍!」
    等語，致林哲霆心生畏怖，隨後王裕柏在車後方之人行道上
    追上林哲霆，並以該空氣槍管敲擊林哲霆額頭1下，並以手
    強取林哲霆身上之金項鍊，然該金項鍊因拉扯而留1段仍在
    林哲霆手中，王裕柏遂持該空氣槍瞄準林哲霆頭部以為威嚇
    ，林哲霆因畏懼槍枝所表徵之危險性，迫不得已將該金項鍊
    交給王裕柏。
四、嗣林哲霆起身逃往馬路，王裕柏猶不肯罷手，又與詹文龍將
    林哲霆推回人行道，詹文龍以腳踢林哲霆之右肩後，繼續與
    黃偉淵在旁佯裝扭打。王裕柏見林哲霆倒地之際，明知以重
    力對人體頭部等要害處猛力撞擊將致人於死，竟超出與黃偉
    淵、詹文龍所謀議強盜犯意外，另基於殺人之犯意，以腳猛
    力踹林哲霆頭部，致林哲霆受有顏面部印痕性挫傷（有4x4
    公分十字形及線形平行紋路，12x8公分共2個互疊在一起）
    ，左髖部（擦傷4公分）、右膝及右下肢挫傷之傷害，左臀
    部外側緣擦傷7X3公分、左臀部上緣擦傷2.5x1公分，且頭皮
    下有出血於兩側顳、頂及枕部，顱骨有骨折於右枕骨（線形
    ）延伸至枕骨大孔，腦膜血管有出血於硬腦膜下腔約40毫升
    在左側顳枕葉，實質切面下呈充血和水腫外，有皮質挫傷性
    出血於左顳底葉及右枕葉，有腦疝，另頸部第一頸椎呈脫臼
    ，腎、脾臟則呈充血之傷害，因而倒地不起。林哲霆於不支
    倒地後，王裕柏、詹文龍猶搜括林哲霆身上之愷他命(詳細
    重量不明，約30餘公克)、金項鍊1條及現金4萬元，得手後
    ，騎乘原先之機車離去；另黃偉淵則再搜尋林哲霆身上口袋
    ，確認已經其他財物後，方行駕車離去。嗣黃偉淵因認林哲
    霆已無法動彈，顯已逾其等間犯罪計畫，心生不安，駕車返
    回案發地，並撥打119勤務中心求救，林哲霆經送醫急救後
    ，於98年3月13日下午6時許，仍因遭受王裕柏毆打行為以致
    頭部鈍器傷併第一頸椎脫臼、顱骨骨折引起外傷性顱內出血
    併神經性休克死亡。而王裕柏事後分得贓款之13000元、愷
    他命約10公克，其餘則由詹文龍保管，經警於98年3月12日
    自詹文龍處扣得剩餘贓款19000元、愷他命4包(約毛重20.46
    公克)、金項鍊1條(重9錢9分6)，黃偉淵於尚未取得贓款之
    際，即為警查獲(黃偉淵、詹文龍、王裕柏所涉施用及持有
    愷他命行為，業由桃園縣政府警察局桃園分局依違反社會秩
    序維護法移送原審桃園簡易庭辦理)。
五、案經林哲霆之父林聰銘告訴暨桃園縣政府警察局桃園分局報
    請臺灣桃園地方法院檢察署檢察官偵查起訴。
    理  由
甲、程序事項：
  一、按被告之自白，非出於強暴、脅迫、利誘、詐欺、疲勞訊
      問、違法羈押或其他不正之方法，且與事實相符者，得為
      證據；被告陳述其自白係出於不正之方法者，應先於其他
      事證而為調查，該自白如係經檢察官提出者，法院應命檢
      察官就自白之出於自由意志，指出證明之方法，刑事訴訟
      法第156條第1項、第3項定有明文。準此，被告詹文龍、
      王裕柏、黃偉淵及其等辯護人對檢察官所提被告等人己身
      於警詢時、偵查中不利於己供述之證據能力並無意見，復
      本院亦查無有何顯然不正之方法取得情事，而悖於其等自
      由意志，是被告等人前開不利於己之供述自均得為證據。
  二、次按刑事訴訟法為保障被告受公平審判及發現實體真實，
      於92年2月6日修正及增訂公佈施行之前及之後，對於人證
      之調查均採言詞及直接審理方式，並規定被告有與證人對
      質及詰問證人之權利，其中被告之對質詰問權，係屬憲法
      第8條第1項規定「非由法院依法定程式不得審問處罰」之
      正當法律程序所保障之基本人權及第16條所保障之基本訴
      訟權，不容任意剝奪；故法院於審判中，除有法定情形而
      無法傳喚或傳喚不到，或到庭後無正當理由拒絕陳述者外
      ，均應依法定程式傳喚證人到場，命其具結陳述，並通知
      被告，使被告有與證人對質及詰問之機會，以確保被告之
      對質詰問權；否則，如僅於審判期日向被告提示該證人未
      經對質詰問之審判外陳述筆錄或告以要旨，被告之對質詰
      問權即無從行使，無異剝奪被告該等權利，且有害於實體
      真實之發現，其所踐行之調查程式，即難謂適法，該審判
      外之陳述，即不能認係合法之證據資料。又刑事訴訟法第
      159條之1所稱被告以外之人於審判中向法官所為之陳述，
      以及於偵查中向檢察官所為之陳述，均係指已經被告或其
      辯護人行使反對詰問權者而言，如法官於審判外或檢察官
      於偵查中訊問被告以外之人之程序，未予被告或其辯護人
      行使反對詰問權之機會，除有刑事訴訟法第159條之3所列
      各款之情形以外，法院均應傳喚該陳述人到庭，使被告或
      其辯護人有行使反對詰問權之機會，否則該項在審判外向
      法官所為之陳述，或在偵查中向檢察官所為之陳述，縱使
      已經具結，或並無顯不可信之情況，仍不具備適法之證據
      能力，最高法院95年度台上字第5160號判決意旨可資參照
      。經查，證人即共同被告詹文龍、王裕柏於警詢時及偵查
      中就有關被告黃偉淵涉犯本案罪行之陳述，雖未及給予被
      告黃偉淵及其辯護人行使對質權、反對詰問權之機會，惟
      於原審審判時，業就共同被告詹文龍、王裕柏分離審判程
      序而以證人身分經交互詰問在案（見原審卷第142-156 頁
      、第236-243頁），該項對質權、反對詰問權因而延緩至
      審判時確保，此即為「延緩的對質詰問權法理」，是證人
      即共同被告詹文龍、王裕柏前開審判外指證被告黃偉淵犯
      行部分之陳述，因已足確保被告黃偉淵及其辯護人之對質
      權、反對詰問權，自均有證據能力。
  三、再按被告以外之人於審判外之陳述雖不符刑事訴訟法第15
      9條之1至之4規定，而經當事人於審判程序同意作為證據
      ，法院審酌該言詞陳述或書面陳述作成時之情況，認為適
      當者，亦得為證據；當事人、代理人或辯護人於法院調查
      證據時，知有刑事訴訟法第159條第1項不得為證據之情形
      ，而未於言詞辯論終結前聲明異議者，視為有前項之同意
      ，同法第159條之5定有明文。又該條立法意旨在於傳聞證
      據未經當事人之反對詰問予以核實，原則上先予排除，惟
      若當事人已放棄反對詰問權，於審判程序中表明同意該等
      傳聞證據可作為證據；或於言詞辯論終結前未聲明異議，
      基於尊重當事人對傳聞證據之處分權，及證據資料愈豐富
      ，愈有助於真實發見之理念，且強化言詞辯論主義，使訴
      訟程序得以順暢進行，上開傳聞證據亦均具有證據能力。
      準此，被告詹文龍、王裕柏及其等辯護人對檢察官所提其
      等彼此間、證人即共同被告黃偉淵於警詢時及偵查中，就
      被告詹文龍、王裕柏涉犯本案罪行之陳述，均同意有證據
      能力，復本院認其作成時並無不當情形，經審酌後認為適
      當，故證人即共同被告詹文龍、王裕柏、黃偉淵前開審判
      外就關於被告詹文龍、王裕柏犯行部分之陳述亦均得為證
      據。
  四、復按鑑定之經過及其結果，應命鑑定人以言詞或書面報告
      ；法院或檢察官得囑託醫院、學校或其他相當之機關、團
      體為鑑定，或審查他人之鑑定，並準用前開規定，刑事訴
      訟法第206條第1項、第208條第1項前段定有明文。經查，
      桃園縣政府警察局98年3月13日桃警鑑字第0980014162號
      槍彈鑑定書、法務部法醫研究所98年4月29日法醫證字第
      0980001550號函附（98）醫剖字第0981100793號解剖報告
      書、（98）醫鑑字第0981100909號鑑定報告書，屬檢察官
      所囑託之鑑定機關，並為各該機關執行槍彈、死因鑑定公
      務所出具之書面鑑定報告，依據刑事訴訟法第159條之立
      法理由及同法第206條規定，自得為證據；且被告等人及
      其等辯護人就此部分迄至本件辯論終結時，均未聲明異議
      ，復核各該鑑定書皆與檢察官所主張之犯罪事實有關聯性
      ，是自均得認有證據能力。
  五、另本案現場、相驗、解剖、採證照片、檢察官相驗筆錄、
      解剖筆錄、相驗屍體證明書、檢驗報告書、敏盛綜合醫院
      診斷證明書暨病歷資料、贓物認領保管單、門號00-000-0
      000號室內電話、門號0000-000-000號、0000-000-000號
      、0000-000-000號、0000-000-000號行動電話通聯紀錄，
      及扣案不具殺傷力之空氣槍1支（含彈匣1個，槍枝管制編
      號：0000000000號），均與本案事實具有自然關聯性，復
      分屬書證、物證性質，且查無事證足認有違背法定程序或
      經偽造、變造所取得之情事，而被告等人及其等辯護人對
      此部分之證據能力皆不爭執，是自亦有證據能力。
乙、實體事項：
  一、訊據被告王裕柏固不否認於事實欄所載時地與黃偉淵、詹
      文龍謀議強取林哲霆之毒品，並持塑膠槍及毆打林哲霆強
      取財物及愷他命，惟矢口否認有結夥強盜殺人犯行，又被
      告詹文龍、黃偉淵則坦承與被告王裕柏一同謀議要取得被
      害人林哲霆身上所持愷他命等財物之事實，惟均矢口否認
      有何加重強盜之犯行。被告王裕柏辯稱：當時謀議時要伊
      對付被害人，聽黃偉淵、詹文龍他們的意思，伊認為即係
      要打，槍是詹文龍給伊，目的是要行搶，行搶過程是不小
      心打死林哲霆等語。被告詹文龍辯稱：其固曾與黃偉淵、
      王裕柏一同謀議，然其等係以發生假車禍、互看不順眼為
      由發生衝突，再由其佯裝毆打黃偉淵，藉此令林哲霆陷於
      錯誤或生生畏怖而交出愷他命等財物，並未就加重強盜犯
      行有何犯意聯絡及行為分擔，復黃偉淵祇在場充作被害人
      角色，亦與結夥3人之加重強盜要件不符云云。另被告黃
      偉淵則辯稱：其僅有在場，祇詹文龍與王裕柏有傷害及奪
      取林哲霆財產之行為，並未實施強盜構成要件之行為，與
      結夥3人之定義不合，又其等間先前亦無討論如何毆打林
      哲霆情事，而王裕柏於原審證述內容乃個人臆測之詞，前
      後矛盾，且其車上置有棍棒，倘其等有意毆打林哲霆，何
      以不持棍棒毆打，反由王裕柏獨自以徒手方式為之，況其
      等商議時已有言明不傷害林哲霆，足認此係王裕柏個人臨
      時起意強盜，並不在其等間原犯罪計畫內，不得認其有強
      盜之犯罪謀議云云置辯。
  二、被告3人結夥強盜罪部分：
    (一)、被告黃偉淵、詹文龍、王裕柏有共謀利用黃偉淵搭載被
        害人林哲霆行經桃園市○○路90巷口附近時，製造糾紛
        由黃偉淵與詹文龍佯裝互毆，王裕柏持上開手槍，並施
        暴力強取林哲霆所有之愷他命及財物，搶得之財物預由
        3人均分之情，林哲霆因本件犯行而死亡之情業據被告
        黃偉淵、詹文龍、王裕柏3人供述一致在卷(王裕柏部分
        見偵卷第18、102、103、121、122、145、146、148頁
        、原審卷第143及背面、145、151背面頁、詹文龍部分
        見偵卷第5背面、6、101頁、原審卷第154-155、236、2
        37頁、黃偉淵部分見偵卷第11背面、12、100、138、13
        9)，核與98年3月12日凌晨3時許，在桃園縣桃園市○○
        路90巷口周遭所架監視器畫面相符(勘驗畫面內容詳後
        述)，復有有現場、相驗、解剖、採證照片、檢察官相
        驗筆錄、解剖筆錄、相驗屍體證明書、檢驗報告書、敏
        盛綜合醫院診斷證明書暨病歷資料、贓物認領保管單、
        門號00-000-0000號室內電話、門號0000-000-000號、0
        000-000-000號、0000-000-000號、0000-000-000號行
        動電話通聯紀錄等附卷足憑（見偵第49-56、66-74、12
        6、197、203、相卷第40、61-63、73-81、82-89、107
        、109、111、114-119、122- 140、155-164頁、原審卷
        第172-208頁），及扣案不具殺傷力之空氣槍1支可證（
        含彈匣1個，槍枝管制編號：0000000000號）可憑，是
        被告3人有共同謀議強取林哲霆財物，而被害人林哲霆
        亦因而死亡已一節已堪認定。
    (二)、次查，被告王裕柏用行搶林哲霆之手槍，係由被告詹文
        龍交付使用之情，亦經證人即被告王裕柏證述屬實(見
        原審卷第143頁)，又被告詹文龍亦坦承扣案之手槍原放
        置在其家中櫃子內等語(見原審卷第155頁)，是以扣案
        手槍既係被告詹文龍家中所有，於無積極證據證明被告
        王裕柏於事先即已知被告詹文龍家中放置私物之櫃內藏
        有手槍，果非被告詹文龍交付，何以被告王裕柏持之實
        施本件犯行，是被告王裕柏所證扣案手槍係被告詹文龍
        交付一節自堪採信，被告詹文龍空言否認未交付手槍予
        王裕柏之情，當非可採。又被告王裕柏持手槍敲擊並以
        腳踹林哲霆之頭部等情，業據被告王裕柏自警訊、偵查
        及原審坦承：黃偉淵藉故與詹文龍佯裝打架，伊至副駕
        駛座找林哲霆，嗣林哲霆見狀旋下車往後跑，其遂自身
        上取出預藏之詹文龍所有槍枝瞄準林哲霆，嚇稱「不要
        跑，你再跑我就開槍」等語，俟其追趕上林哲霆後，先
        搶取金項鍊，但因鍊子斷成2段，林哲霆手持較長一段
        ，其見狀旋又持槍瞄準林哲霆頭部，林哲霆乃交付該段
        金項鍊予其...伊確有以腳踹林哲霆頭部、臉部，並用
        槍管敲打等語(見偵卷第17背面、146、原審卷第145頁
        背面)，又有關98年3月12日凌晨3時許，在桃園縣桃園
        市○○路90巷口周遭所架監視器畫面CAM2、3、15，前
        經檢察官於98年5月4日偵查中，及原審98年7月6日準備
        程序時勘驗在案，於6分8秒被告黃偉淵所駕汽車停在畫
        面中，於6分16秒左側併出現1輛機車，於6分30秒被害
        人林哲霆自汽車副駕駛座下車往後方跑去，於6分44秒
        被告王裕柏（即頭戴安全帽之人）隨後追趕被害人林哲
        霆，嗣被害人林哲霆蹲坐在路旁人行道，被告王裕柏站
        在一旁，於7分2秒被告詹文龍（即頭戴安全帽著白鞋之
        人）騎乘機車往被告王裕柏及被害人林哲霆方向移動，
        被告黃偉淵（未戴安全帽之人）亦跟著往汽車後方移動
        ，於7分4秒被害人林哲霆跑出監視器畫面外，被告王裕
        柏右手則持不明之物追趕過去，於7分22秒被告王裕柏
        、詹文龍與被害人林哲霆返回監視器畫面，被害人林哲
        霆順勢往後倒，其中1名頭戴安全帽之人彎腰以手接觸
        被害人林哲霆，另1名則站在一旁亦彎腰靠近，於8分0
        秒被告黃偉淵與1名頭戴安全帽之人（指被告詹文龍）
        發生拉扯，另名頭戴安全帽之人（指被告王裕柏）則以
        左腳踢踹被害人林哲霆身體及以右腳踢踹頭部，此際被
        害人林哲霆已橫躺地上，被告王裕柏復蹲在被害人林哲
        霆身旁摸找物品，嗣被告詹文龍與黃偉淵一同跑向被害
        人林哲霆右側，隨後被告詹文龍先離開監視器畫面，緊
        接被告王裕柏亦離開監視器畫面，於8分20秒被告黃偉
        淵復靠近被害人林哲霆，蹲在一旁摸找物品並往汽車方
        向移動，於9分56秒被告黃偉淵駕車離開監視器畫面等
        節，有各該勘驗筆錄在卷可稽（見偵卷第143-145頁，
        原審卷第112頁），是被告王裕柏自白以槍管及腳攻擊
        被害人林哲霆頭之情，亦與事實相符。又被告3人搶得
        之物，除由被告王裕柏分得愷他命10餘公克、現金1300
        0元外，餘由詹文龍保管，而於詹文龍遭逮捕時扣得如
        事實欄所示之物，亦除經被告詹文龍、王裕柏供承在卷
        外(見偵卷第5背面、122頁)，復有搜索扣押筆錄、扣押
        物品目錄表在卷可憑(見偵卷第39-41頁)。又扣案之愷
        他命4包(淨重19.778公克，驗餘淨重19.6879公克)，經
        鑑定確係愷他命，有交通部民用航空局航空局航空醫務
        中心毒品鑑定書在卷可憑(見本院更(一)卷第91頁)，再就
        黃偉淵、詹文龍、王裕柏所涉施用及持有愷他命行為，
        業由桃園縣政府警察局桃園分局依違反社會秩序維護法
        移送原審桃園簡易庭裁罰，亦有桃園縣政府警察局桃園
        分局違反社會秩序維護法移送書及驗尿報告在卷可考(
        見本院更(一)卷第59-63頁)，是本件強盜所得之毒品確係
        第三級毒品愷他命亦屬明確無訛。綜觀被告3人犯罪謀
        議、手法經過、強盜過程，係推由被告詹文龍將所有槍
        枝交予被告王裕柏使用以遂行犯案，而被告黃偉淵擔任
        將林哲霆搭載至事實欄所載之光線不明處，以利本件犯
        罪之進行，並與詹文龍分別擔任協助、掩飾之角色，更
        以毆打及持槍之強暴、脅迫至使不能抗拒，而取被害人
        林哲霆之現金、金項鍊及愷他命等物，自足認被告王裕
        柏、詹文龍、黃偉淵有結夥3人以上之強盜犯行存在。
    (三)、被告黃偉淵、詹文龍、王裕柏雖以前詞置辯，然查：被
        告王裕柏、詹文龍與黃偉淵係共同謀議以糾紛為由，推
        由被告詹文龍與黃偉淵佯裝拉扯，再由被告王裕柏強行
        向被害人林哲霆拿取愷他命等財物情事，業如前述，顯
        然被告等人在策劃強取被害人林哲霆財物之時，乃分工
        合作為之，先確認被害人林哲霆身材瘦小，得由被告王
        裕柏予以制伏，復兼由被告詹文龍與黃偉淵在旁佯裝拉
        扯，增加被害人林哲霆之心理壓迫，另推由被告王裕柏
        在深夜凌晨時分，持以幾可亂真之槍枝作勢瞄準被害人
        林哲霆，更以拳腳相向，使之因強暴、脅迫而不能抗拒
        ，自屬強盜之行為，被告詹文龍、黃偉淵當無以此節卸
        免其等之刑事責任。又者，勾稽被告詹文龍前就其等間
        謀議過程，先於98年3月12日警詢時陳明被告王裕柏當
        時所持玩具槍為其所有等情，又於98年4月16日偵查中
        證稱本案係被告黃偉淵要求其等假裝為仇人前去教訓乙
        節（見偵卷第5-7頁、第132-133頁、相卷第16-18頁）
        ，顯見其對當日其等有意以此強暴、脅迫方式取得被害
        人林哲霆所持愷他命等財物乙節甚為明瞭，其嗣於警詢
        、偵查及原審，或稱不知為何被告王裕柏會攻擊被害人
        林哲霆頭部等致命部位，抑或表示祇被告王裕柏個人之
        毆打被害人林哲霆行為云云；無非係恐己身與被告王裕
        柏共犯強盜殺人或強盜致人於死罪嫌，而為避重就輕之
        卸責之詞，自無以此認被告詹文龍主觀上無加重強盜之
        犯意聯絡，又客觀上為此一分擔行為，而為有利被告詹
        文龍之事實認定依據。另參酌被告黃偉淵前於98年3 月
        12日警詢時供稱係夥同被告王裕柏與詹文龍共同毆打被
        害人林哲霆乙節（見偵號卷第11-13頁、相卷第21- 22
        頁），可知被告王裕柏以強暴方式取財為被告黃偉淵所
        明知，不惟如此，被告黃偉淵非特於行兇過程不斷與詹
        文龍假裝互毆藉以施壓於被害人，且於被告王裕柏、詹
        文龍強盜得逞離去後，仍自顧地自已倒地而無法動彈之
        被害人林哲霆身上，摸找有無其他財物尚未取走，此為
        偵查及原審勘驗現場監視器錄影紀錄查明屬實，復為被
        告黃偉淵於本院供承在卷(見本院更(一)第120頁)，是黃
        偉淵所為舉措在在與其辯稱僅祇有詐欺取財或恐嚇取財
        之犯意與行為有別，足可見其等原先犯罪計畫本係以強
        盜手段達取得被害人林哲霆財物之目的，要不容被告黃
        偉淵以不知被告王裕柏有攜帶槍枝前去，或有約定不得
        傷害被害人林哲霆，抑或未實際動手毆打，甚或被告黃
        偉淵所駕車上另有棍棒等器械為由，推諉其應負之強盜
        刑責。況被告黃偉淵於警訊及98年5月4日偵查中，就共
        犯強盜之行均已自白(見偵卷第11-12、137-139頁)，其
        於原審審理時復就警訊之自白供承：伊於警訊之始，原
        係說伊與林哲霆被搶，直到伊聽到林哲霆腦死才後悔而
        說出實情等語(見原審卷第153頁及背面)，足見其於警
        訊及偵查中之自白係出於自由意識並據事實而為陳述。
        又被告詹文龍於原審審理過程，在候審室與王裕柏共處
        時，亦要求王裕柏翻供改稱本件應係恐嚇以求脫免強盜
        罪，此復為證人王裕柏於陳述在卷(見原審卷第165頁背
        面)，足見被告黃偉淵、詹文龍有因本件犯行嚴重預以
        翻供以求輕刑之舉。此外，證人即共同被告王裕柏、詹
        文龍於歷次所述案發之經過，其陳述細節或與監視器拍
        攝內容略有歧異，然此皆僅細節性出入，既無礙基本犯
        罪事實之認定，亦無由據此即以證人即共同被告王裕柏
        企圖以坦承犯行獲較輕微之量刑為詞，而認其等所述有
        何不可信之情狀存在，自無解於被告詹文龍、黃偉淵所
        涉犯行認定。至於被告王裕柏毆打林哲霆頭部之行為，
        固係超出犯意聯絡以外，並為黃偉淵、詹文龍所難預見
        ( 詳後述)，然以非法手段致被害人林哲霆無法抗拒強
        取毒品應屬被告3人所共識，此益可證被告黃偉淵、詹
        文龍共謀犯行態樣應屬強盜。是以，被告詹文龍、黃偉
        淵所辯係基於恐嚇之意為共謀，並無結夥3人強盜之行
        為分擔云云，洵無足採。又被告黃偉淵事後雖有回至現
        場並通知救護車救援，此為被告黃偉淵自警訊之始在供
        明在卷，惟此乃係其犯後之悔意，與已完成之犯罪行為
        無涉，自不足為其有利之認定，附此敘明。
    (四)、按強盜罪之所謂「不能抗拒」，係指行為人所為之強暴
        、脅迫等不法行為，就當時之具體事實，予以客觀之判
        斷，足使被害人身體上或精神上達於不能或顯難抗拒之
        程度而言。再按共同正犯之成立，祇須具有犯意之聯絡
        ，行為之分擔，既不問犯罪動機起於何人，亦不必每一
        階段犯行，均經參與，最高法院34年上字第862號判例
        已明揭其意。被告王裕柏、詹文龍、黃偉淵等3人於上
        述時地持以之空氣槍1支（含彈匣1個，槍枝管制編號：
        0000000000號），該空氣槍經鑑定結果，因動能甚微，
        故無法驅動測速儀，認不具殺傷力乙節，有桃園縣政府
        警察局98年3月13日桃警鑑字第0980014162號槍彈鑑定
        書在卷可稽（見偵卷第159-162頁），惟被告等人乃著
        眼於該幾可亂真外觀，並於昏暗不明深夜朝被害人林哲
        霆瞄準，使林哲霆在客觀上顯難抗拒而交付財物，復待
        被害人倒地強取身上所餘愷他命及現金等財物，核屬強
        盜之強暴、脅迫行為。則以本案為被告王裕柏、詹文龍
        、黃偉淵共3人參與強盜犯行，雖實際毆打、強取被害
        人林哲霆財物祇被告王裕柏與詹文龍，被告黃偉淵僅在
        旁佯裝與被告詹文龍互毆之角色，迨於另2人離去後始
        行上前確認同夥已強取被害人林哲霆財物之行為，惟此
        具有強盜犯罪分工之行為分擔，一方面增加被害人林哲
        霆之心理壓迫，另方面可掩飾被告王裕柏、詹文龍犯行
        ，充作把風、扮演同為被害人之角色，堪認屬被告3人
        加重強盜之合同意思範圍為之，屬犯罪行為分擔，自應
        認被告3人之行為該當於結夥3人以上強盜。則本件事證
        已明，被告王裕柏自白與事實相符，被告黃偉淵、詹文
        龍所辯均屬卸責之詞，無足採信，應依法論科。至於扣
        案之手槍雖有槍枝外觀，惟係屬塑膠製，此業經本院審
        理時勘驗無訛(見本院更(一)卷第116頁背面)，再參著槍
        枝外型並無特殊尖銳之處，亦有扣案槍枝鑑定之照片可
        憑(見偵卷第162頁)，是此物在客觀上既不足直接致人
        於危險，自非可認屬兇器，被告3人持扣案空氣槍實施
        本件犯行，尚不該當於持有兇器犯強罪之構成要件，附
        此敘明。
  三、被告王裕柏構成強盜殺人部分
    (一)、被告3人有結夥強盜犯行，而被告王裕柏於行為中，係
        以腳猛踹林哲霆之頭部，已如上述，又被害人林哲霆因
        被告王裕柏上開行為，受有如事實欄所載之傷害，而其
        死亡之原因，經送請法務部法醫研究所進行解剖及死因
        鑑定，其結果為：被害人林哲霆係外傷性顱內出血及第
        一頸椎脫臼神經性休克死亡（疑腳踐踏（跩）造成），
        死亡方式應屬他殺，應比對是否屬於鞋紋以釐清腳跩踏
        所造成之鈍器傷，死亡機轉為神經性休克，死亡原因為
        外傷性顱內出血、顱骨骨折及第一頸椎脫臼，最後中樞
        神經性死亡，死亡方式為他殺等情，有該所98年4月29
        日法醫證字第0980001550號函附（98）醫剖字第09811
        00793號解剖報告書、（98）醫鑑字第0981100909號鑑
        定報告書在卷足參（見相卷第141-151頁），經核與被
        告王裕柏以腳踢踹被害人林哲霆頭部情形相當，且有上
        述監視器畫面為證，復有被害人林哲霆頭部所留鞋紋，
        及被告王裕柏當日所著Converse廠牌之棕色帆布鞋之拓
        印足憑，此節亦據桃園縣政府警察局桃園分局勘察屬實
        （見偵卷第122-140頁），足堪認定。準此，被告王裕
        柏以腳踢踹被害人林哲霆頭部時，致其因外傷性顱內出
        血、顱骨骨折及第一頸椎脫臼，最後中樞神經性死亡之
        事實足堪認定。再觀以頭部乃人體重要部位，猛力對之
        毆擊，足以置人於死地，為一般人所明知，復為被告王
        裕柏坦承：確有以腳踹被害人頭部、臉部，並用槍管敲
        打被害人額頭，伊知道頭部為人體脆弱部位，可能會造
        成死亡結果等語(見偵卷第146頁)，乃被告王裕柏於被
        害人林哲霆倒地之際，持續以腳猛踹被害人林哲霆頭部
        ，被害人林哲霆亦因而死亡，足認被告王裕柏對被害人
        王裕柏之死亡係有認識，亦屬有意為之，自應負故意殺
        人之責。
    (二)、按強盜因強暴、脅迫之結果致人死者，在場盜犯，對於
        此種強暴、脅迫之行為，故不能謂無犯意之聯絡，然夥
        盜中之一人，故意殺害被害人，如不能證明其他共犯亦
        有殺人之意思，即不應共負殺人責任（最高法院24 年
        上字第1875號判例意旨參照）。本件被告3人有強盜罪
        之行為分擔，已如上述。則其等犯意聯絡之範圍，以使
        被害人林哲霆不能抗拒而強取其財為其目的，是於被告
        王裕柏持假槍佯以真槍使被害人林哲霆無法抗拒而交付
        財物時，該手段已足遂行其犯意。雖王裕柏曾供述：伊
        等3人當時有討論如果被害人抵抗，詹文龍即表示予以
        毆打，在場無人反對...詹文龍因被害人抵抗遂以腳踹
        其右手1、2下等語（見偵卷第147、148頁），詹文龍供
        述：伊三人策劃強盜被害人財物...王裕柏負責毆打被
        害人...伊為幫忙王裕柏，有以腳踢踹倒地之被害人肩
        膀等語（見偵卷第101、原審卷第154頁背面)，黃偉淵
        供述：當時係伊夥同詹文龍、王裕柏設計毆打被害人，
        以取得其身上之愷他命及金錢等財物，本案係詹文龍所
        提議等語（見偵卷第12頁），惟此亦僅得認定被告3人
        謀議之分工，並推由王裕柏以毆打方式向林哲霆取財，
        而其目的應僅止於使林哲霆不能抗拒為限。徵之被告詹
        文龍所供，為幫助王裕柏，曾以腳踢林哲霆肩部之情，
        足認被告詹文龍攻擊林哲霆乃屬人體要害以外之肩部，
        並無致林哲霆於死之意思。而被害人林哲霆乃因被告王
        裕柏以腳踢踹其頭部，受外傷性顱內出血及第一頸椎脫
        臼神經性休克死亡，已如前述，可知被害人林哲霆死亡
        之原因，僅限於頭部受攻擊所受之傷有關，其餘鑑定報
        告所載之原因，不僅與被告詹文龍之攻擊行為無涉，亦
        非致死原因。易言之，果被告王裕柏無以腳踹頭部等行
        為，被害人林哲霆應不至死亡。再就上開勘驗現場監視
        錄影紀錄於8分0秒起所顯示之事實，被告王裕柏腳踹被
        害人林哲霆頭部之際，被告詹文龍、黃偉淵尚且在旁佯
        裝拉扯、打架，值此之際，被告王裕柏以腳攻擊被害人
        頭部之時，被告黃偉淵、詹文龍專注佯裝互毆猶不可能
        ，如何整暇以思注意周遭之人事情況？況被告王裕柏突
        如其來之極其短瞬間之以腳踹被害人頭部攻擊行動，於
        此須庾間緊急之際，被告黃偉淵、詹文龍如何就被告王
        裕柏超出犯意聯絡範圍以外之行為，取得致被害人林哲
        霆於死之犯意聯絡及行為分擔？據此實難苛責被告詹文
        龍、黃偉淵就此林哲霆死亡結果之發生，於客觀上有預
        見之情形存在。是於無積極之證據證明被告黃偉淵、詹
        文龍與被告王裕柏以腳踢被害人林哲霆頭部之行為有犯
        意聯絡時，自應認被告王裕柏攻擊被害人林哲霆頭部，
        純係其個人意思所為，依上開說明，自難認被告黃偉淵
        、詹文龍應就被害人林哲霆死亡之事實負其刑責。
    (三)、從而，被告王裕柏為強盜被害人林哲霆之財物，以腳踹
        被害人頭部，導致林哲霆死亡之事實明確，被告王裕柏
        所辯均屬卸責之詞，無足採信，應依法論科。
  四、按強盜罪之行為態樣包含強暴與脅迫，所謂「強暴」，係
      謂直接或間接對於人之身體施以暴力，以壓制被害人之抗
      拒之狀態而言，「脅迫」則係指行為人以威嚇加之於被害
      人，使其精神上萌生恐懼之心理，以達到至使不能抗拒之
      程度；另刑法上所謂結夥3人以上係指有共同犯罪之故意
      ，結為一夥而言，把風行為，在排除犯罪障礙，助成犯罪
      之實現，在合同意思範圍內分擔犯罪行為之一部，故亦係
      共同正犯而應計入結夥之內，最高法院94年度台上字第
      7041號、72年度台上字第3201號判決意旨均可資參照。是
      核被告黃偉淵、詹文龍2人所為，均係犯刑法第330條第1
      項、第321條第1項第4款之結夥3人強盜罪。另按刑法第33
      2條第1項強盜而故意殺人罪，為強盜罪與殺人罪之結合犯
      ，係將強盜及殺人之獨立犯罪行為，依法律規定結合成一
      罪，其強盜行為為基本犯罪，只須行為人利用強盜之犯罪
      時機，而故意殺害被害人，其強盜與故意殺人間即互有關
      聯，得成立強盜而故意殺人罪之結合犯。至殺人之意思，
      不論為預定之計畫或具有概括之犯意，抑或於實行基本行
      為之際新生之犯意，亦不問其動機如何，祇須二行為在時
      間上有銜接性，地點上有關聯性，均可成立結合犯。又刑
      法第332條之強盜結合罪，所謂犯強盜罪，包括第328條至
      第330條在內。被告王裕柏於強盜行為實行中驟起殺意，
      其強盜及殺害林哲霆之二行為時間密接，犯罪之地點相同
      ，具有密切銜接性與關聯性，是核被告王裕柏所為，係犯
      刑法第332條第1項強盜殺人罪。公訴意旨指被告詹文龍涉
      犯刑法第332條第1項強盜而故意殺人罪嫌，容有誤會，起
      訴法條應予變更。被告3人就上開結夥3人以上強盜犯行，
      有犯意之聯絡與行為之分擔，均為共同正犯。
  五、原審以被告3人事證明確予以論罪科刑，固非無見。惟
      本件被告3人據為犯罪之扣案手槍乃係塑膠製品，原判決
      未予查明即認定為金屬製品，尚有未洽；被告王裕柏所
      犯該當於強盜殺人之結合犯，原判決誤認定係強盜過失致
      死，亦有誤會。檢察官循告訴人之聲請，上訴意旨仍指被
      告詹文龍應成立強盜殺人罪，並指摘原審僅判處被告黃偉
      淵有期徒刑10年，量刑顯屬過輕；被告黃偉淵上訴意旨，
      猶執前詞辯稱僅係欲對被害人林哲霆恐嚇取財或者詐取其
      財物，而否認有加重強盜犯行，固均無理由，惟原判決既
      有上開可議之處，自應由本院撤銷改判。爰審酌被告詹文
      龍、黃偉淵、王裕柏均正值年輕力壯，不思正途，為圖一
      己私利，竟率而強盜被害人林哲霆財物，嚴重侵害社會整
      體防衛機制及財產法益，惡性非輕，且被告黃偉淵與被害
      人林哲霆間本為舊識，為牟取些許第三級毒品愷他命，提
      供被告等人此一犯罪機會，惡性亦重，被告王裕柏所為殺
      害被害人林哲霆生命，犯罪所生之損害尤為嚴重，及其等
      犯後皆無能與被害人林哲霆之家屬達成和解，然念之被告
      黃偉淵於事後曾通知救護，被告王裕柏犯後尚能坦承犯行
      ，並兼衡其等犯罪之目的、品行、智識程度等一切情狀，
      分別量處如主文所示之刑，被告王裕柏並宣告褫奪公權終
      身。又扣案不具殺傷力之空氣槍1支（含彈匣1個，槍枝管
      制編號：0000000000號），係被告詹文龍所有，供被告王
      裕柏、詹文龍、黃偉淵犯本案加重強盜使用之物，業據其
      等供承在卷，雖此非違禁物，然既屬犯罪所用之物，自應
      依刑法第38條第1項第2款規定宣告沒收；至本案另扣得被
      告等人當日所穿衣著等物，祇具證物性質，核無沒收之必
      要，爰不併予宣告沒收。
據上論斷，應依刑事訴訟法應依刑事訴訟法第369條第1項前段、
第364條、第299條第1項前段、第300條，刑法第11條前段、第28
條、第330條第1項、第321條第1項第4款、第332條第1項、第37
條第1項，判決如主文。
本案經檢察官林炳雄到庭執行職務。
中    華    民    國   100    年    1     月    5     日
            刑事第二十二庭審判長法  官  郭雅美
                                法  官  李麗珠
                                法  官  洪于智
以上正本證明與原本無異。
如不服本判決，應於收受送達後10日內向本院提出上訴書狀，其
未敘述上訴之理由者並得於提起上訴後10日內向本院補提理由書
（均須按他造當事人之人數附繕本）「切勿逕送上級法院」。
                                書記官  強梅芳
中    華    民    國   100    年    1     月    6     日
附錄：本案論罪科刑法條全文
中華民國刑法第330條
（加重強盜罪）
犯強盜罪而有第 321 條第 1 項各款情形之一者，處 7 年以上
有期徒刑。
前項之未遂犯罰之。
中華民國刑法第332條
（強盜結合罪）
犯強盜罪而故意殺人者，處死刑或無期徒刑。
犯強盜罪而有下列行為之一者，處死刑、無期徒刑或 10 年以上
有期徒刑：
一、放火者。
二、強制性交者。
三、擄人勒贖者。
四、使人受重傷者。